臺灣高等法院臺南分院刑事裁定　　　　　　　　 九十三年度抗字第二一號　　Ｃ
　　　抗　告　人
　　　即自訴人　　甲　○　○
　　　被　　　告　丙　○　○
右列抗告人因被告誹謗案件，不服臺灣臺南地方法院中華民國九十二年十一月十四日
裁定（九十一年度自字第三六九號）提起抗告，本院裁定如左：
      主      文
抗告駁回。
      理      由
一、抗告人即自訴人抗告意旨略以：緣自訴人自訴被告丙○○、乙○○、丁○○等人
    教唆誹謗，原審不予調查證據，竟然未依法傳訊被告及證人到庭訊問，僅憑推測
    即駁回抗告人之自訴，顯然與刑事訴訟法新制採當事人進行主義相違背，本件原
    審已受理自訴，自應依法踐行調查證據及交互詰問之程序以釐清案情，惟原審未
    經調查即逕予駁回抗告人之自訴，與法有違，爰依法提起抗告云云。
二、按法院或受命法官於自訴案件第一次審判期日前訊問及調查結果，如認為案件有
    刑事訴訟法第二百五十二條至第二百五十四條之情形者，得以裁定駁回其自訴，
    同法第三百二十六條第三項定有明文。次按犯罪事實應依證據認定之，無證據不
    得認定犯罪事實，同法第一百五十四條第二項亦有明文；而認定犯罪事實所憑之
    證據，雖不以直接證據為限，間接證據亦包括在內；然而無論直接或間接證據，
    其為訴訟上之證明，須於通常一般之人均不致有所懷疑，而得確信其為真實之程
    度者，始得據為有罪之認定。故事實之認定，應憑證據，如未能發現相當證據，
    或證據不足以證明，自不能以推測或擬制之方法，以為裁判基礎。最高法院七十
    六年度臺上字第四九八六號、四十年度臺上字第八六號判例可資參照。
三、經查：本件依抗告人即自訴人甲○○於自訴狀內所載自訴被告等人涉犯教唆誹謗
    罪嫌，無非係以：(一)伊與同案被告蔡文斌無冤無仇，蔡某無由憑空以「沒錢又來
    討錢」等語辱罵伊，且蔡某辱罵伊的話是起因於伊和姐姐乙○○之爭執，故蔡某
    必是受被告三人之教唆；(二)同案被告蔡文斌之受雇人王相懿曾說姐姐乙○○及姐
    夫丙○○有說伊的壞話等由，進而推論被告三人涉嫌教唆同案被告蔡文斌對其誹
    謗，足見其自訴被告三人涉嫌教唆誹謗，純係憑其主觀臆測，並無任何客觀證據
    可佐，揆諸前揭說明，自不能僅以自訴人憑空之臆測推斷被告三人有教唆誹謗犯
    行，原審因而認被告三人犯罪嫌疑不足，援引前揭刑事訴訟法第三百二十六條第
    三項之規定，裁定駁回自訴人之自訴，核無不合，自訴人抗告意旨仍執陳詞，指
    摘原裁定不當，非有理由，應予駁回。
據上論斷：應依刑事訴訟法第四百十二條，裁定如主文。
中    華    民    國      九十三      年      二      月      六        日
                                  臺灣高等法院臺南分院刑事第四庭
                                      審判長法官  鄭    文    肅
                                            法官  高    明    發
                                            法官  王    浦    傑
右正本證明與原本無異。
不得再抗告。
                                      法院書記官  蔡    振    豐
中    華    民    國      九十三      年      二      月      十六      日
